臺灣臺北地方法院刑事判決　　　　　　　96年度易字第1684號
公　訴　人　臺灣臺北地方法院檢察署檢察官
被　　　告　乙○○
上列被告因詐欺案件，經檢察官提起公訴（96年度偵緝字第1123
號），本院判決如下：
    主  文
乙○○幫助意圖為自己不法之所有，以詐術使人將本人之物交付
，處有期徒刑月，如易科罰金，以新臺幣壹仟元折算壹日；減
為有期徒刑壹月又拾伍日，如易科罰金，以新臺幣壹仟元折算壹
日。
    事  實
一、乙○○可預見將自己銀行帳戶存摺、金融卡、印鑑章及密碼
    提供他人使用，可能遭詐騙集團利用遂行詐欺犯罪，而隱匿
    他人犯罪所得財物或財產利益之流向，竟仍基於幫助他人共
    同詐欺之未必故意及不法所有意圖，於民國95年7 月27日申
    請補發金融卡後、於同年月8 月8 日前某日，在不詳地點，
    將其前於88年6 月7 日開立之臺灣郵政股份有限公司（下稱
    臺灣郵政公司）臺北吳興郵局第0000000-0000000 號帳戶之
    存摺、新領得金融卡及密碼，以不詳代價，提供予姓名年籍
    不詳之人使用；某姓名年籍不詳之成年男子於95年8 月2 日
    ，撥打電話至丙○○位於臺北縣新莊市○○街住處，自稱香
    港永達電子公司客服部專員，詢問其地址、將郵寄八折優待
    券云云，另有一名自稱該永達公司主任之不詳女子於翌日即
    同年月3 日，來電向丙○○訛稱：台端抽中該公司三獎，彩
    金港幣20、30萬元（約折合新臺幣〔下同〕1 百萬元），要
    求其提供帳號將獎金匯款，但因會計休假，隔幾天將辦妥匯
    款云云，又於同年月8 日再度來電要求丙○○先繳納保險費
    6 萬3 千元始可匯入彩金，使丙○○誤認為真而陷於錯誤，
    遂依對方指示前往臺北縣新莊市昌盛郵局操作自動櫃員機，
    轉帳6 萬3 千元至乙○○上開帳戶內，旋於同日遭不詳之人
    使用金融卡跨行提領一空，丙○○因而受有財產上損害。嗣
    丙○○匯款後，對方又來電要求必須再繳8 萬元費用云云，
    丙○○始察覺受騙，報警查知上情。
二、案經被害人丙○○訴由臺北市政府警察局信義分局移請臺灣
    臺北地方法院檢察署檢察官偵查起訴。
    理  由
一、證據能力之判斷：
    被告乙○○對於下列各項證據方法，均未爭執其證據能力，
    並同意作為證據（見本院卷第19頁反面），本院審酌其作成
    時之情況，認為並無不適當之情事，均得作為證據，合先敘
    明。
二、認定事實所憑之證據及理由：
    訊據被告乙○○矢口否認有何幫助詐欺之犯行，辯稱：伊郵
    局帳戶遺失，因伊有陣子不在家，回家後發現存簿、提款卡
    不見，伊把密碼寫在紙上，一起遺失了（至於印章有無遺失
    不記得，都放在一起）；伊父親說工地趕工，晚點再去掛失
    ，後來一忙就忘記了；因伊帳戶內沒有錢，是存薪水用的云
    云（見本院卷第19頁反面）。惟查：
  (一)被告前於88年6 月7 日在臺灣郵政公司臺北吳興郵局開立第
    0000000-0000000 號帳戶使用；另告訴人丙○○於95年8 月
    2 日、8 月3 日、8 月8 日接獲自稱香港永達電子公司專員
    電話訛稱其中獎、須先繳保險費云云，告訴人即於95年8 月
    8 日依指示轉帳6 萬3 千元入被告上開郵局帳戶，同日即遭
    不詳之人提領一空等情，業據告訴人於警詢、偵訊中具結證
    述明確（見偵查卷第11至12、23至24頁），有臺灣郵政公司
    臺北郵局96年2 月26日、96年9 月10日函檢附開戶申請書、
    開戶資料、金融卡申請書、客戶歷史交易清單、郵政國內匯
    款執據附卷可稽（見本院卷第26至28頁、偵查卷第10、14、
    62至64頁），堪以認定告訴人受騙匯款至被告上開郵局帳戶
    之事實。
  (二)查告訴人於95年8 月8 日匯款入被告上開帳戶後，旋於同日
    遭不詳之人使用金融卡跨行提領現金，即有上開客戶歷史交
    易清單可憑，是該提款之人應持有被告帳戶金融卡及密碼，
    足以推認被告曾交付帳戶金融卡及密碼予不詳之人使用。被
    告雖辯稱：伊郵局帳戶遺失，因工作忙碌忘記掛失云云。然
    金融卡與密碼一同遺失，已與常理有悖，再查：
  (1)被告於95年7 月11日即曾以遺失為由，申請補發金融卡，故
    難認被告所稱遺失係指95年7 月11日之事或指此後另有遺失
    事件。又據被告於警詢時陳稱：「95年9 月9 、10日左右在
    臺北縣蘆洲市發現遺失」（見偵查卷第5 頁），是被告陳述
    帳戶遺失時間在告訴人遭電話詐騙匯款時間之後，則告訴人
    遭詐騙時，該帳戶應仍在被告管領中，被告本不得推諉卸責
    。
  (2)至被告於偵訊中改稱：「被偷了」、「存摺、印章，卡片是
    新辦的」、「（問：在何處被偷？）三重天台附近」、「我
    整天在網咖鬼混，沒有在家裡。有時候沒錢會打電話請我父
    親匯給我」、「我是放在包包裡面，包包都隨身攜帶，回到
    家整理的時候才發現不見的」、「主要不見存摺、提款卡、
    還有一兩個印章。以及裡面的零錢」、「我離家已經一陣子
    了，我錢花光打算回家，回家之後才發現存摺等物不見」云
    云（見偵緝卷第14至15頁），被告改稱帳戶被偷之事係發生
    在新辦金融卡之後云云，但遺失地點與警詢供述顯有不同，
    且被告僅稱存摺、提款卡、印章遺失，並未表示密碼亦同遺
    失，他人自無從得知密碼進而使用金融卡提款。
  (3)又核諸證人甲○○即被告父親雖於本院審理中到庭證實被告
    曾告知存摺遺失之事、其稱帳戶內沒有什麼東西不用掛失等
    語，但據其結稱：「我不記得是哪一家行庫的存款簿了」、
    「（問：時間記得嗎？）我不記得了，我要問看看，是在趕
    林口工程的時候掉的，林口工程是從去年夏天開始做做到現
    在，確實時間我記不得了」、「當初被告也沒有說什麼東西
    掉了，只有說存款簿」、「（問：被告跟你說簿子不見時被
    告住哪裡？）住家裡，趕工程期間我們還是每天回信義路這
    個家，除非他要去朋友家」、「（問：你知道被告有辦提款
    卡嗎？）這個我不清楚」等情（見本院卷第32頁反面），是
    證人甲○○無法確認被告遺失何帳戶存摺，亦無法確認被告
    告知此事之時間，且當時被告住在臺北市○○路家中，與被
    告前述：被偷時伊在網咖鬼混、離家已經一陣子云云，亦屬
    不合。
  (4)況就金融卡之申請，被告前於偵訊中供稱：被偷卡片是新辦
    的云云，又於本院審理中陳稱：「我提款卡出來時是在月中
    還是月底的時候，不是11日。我只有申請一次卡片，是在月
    底還是月中申請的」云云（見本院卷第19頁反面），被告對
    於伊有無申請補發金融卡一事，閃爍其辭，益有可疑。
  (5)綜合上情，被告辯稱：帳戶遺失云云，顯與事實及常理不合
    ，實無可信。
  (三)綜上，本案事證明確，被告於95年7 月27日後、96年8 月2
    日前某日，將申請補發之金融卡及密碼一併交付予不詳之人
    ，而幫助不詳之人詐騙丙○○6 萬3 千元等犯行，洵堪認定
    ，應予依法論罪科刑。
三、論罪科刑之依據：
  (一)查被告僅交付存摺、金融卡及密碼等予姓名年籍不詳之人，
    而對其後數名姓名年籍不詳之人詐欺告訴人之犯行提供助力
    ，並無共同實施詐欺犯行之犯意聯絡或行為分擔，亦即，被
    告所實施者，非屬詐欺犯行之構成要件行為，應為幫助犯。
    是核被告所為，係刑法第339 條第1 項詐欺取財罪之幫助犯
    ，爰依同條第2 項規定，依正犯之刑減輕之。至被告交付帳
    戶之對象、自稱為香港永達電子公司專員之男子及女子，雖
    有利用被告帳戶詐欺財物，惟既均未緝獲到案說明，究為一
    人化名單獨犯罪或為數人共同犯罪，無從認定，縱為數人犯
    罪，尚查無證據可證渠等有何犯意聯絡或行為分擔，況前開
    二次詐欺行為，究屬偶發因素之隨機犯，或恃此維生之常業
    犯，亦無證據可資佐證。從而，應為有利被告之認定，就正
    犯部分，僅以一般詐欺罪論，而不以常業詐欺罪相繩，是被
    告亦不論以常業詐欺罪之幫助犯，附此說明。爰審酌被告前
    無犯罪紀錄，此有臺灣高等法院被告前案紀錄表在卷可按（
    見本院卷第50頁），正值青壯之年，竟提供帳戶予不詳之人
    使用，不止造成本件告訴人6 萬3 千元財產損害，另有造成
    社會大眾財物損失之危險，且被告犯罪後矢口否認犯行，飾
    詞卸責，態度不佳等一切情狀，量處有期徒刑3 月，並諭知
    易科罰金之折算標準，以示懲儆。
  (二)再查中華民國96年罪犯減刑條例於95年7 月4 日公布，於96
    年7 月16日施行。按犯罪在中華民國96年4 月24日以前者，
    除中華民國96年罪犯減刑條例另有規定外，依下列規定減刑
    ：……有期徒刑、拘役或罰金，減其刑期或金額2 分之1 ；
    犯最重本刑為5 年以下有期徒刑之刑之罪，依本條例規定減
    為6 月以下有期徒刑、拘役者，應於減刑裁判時，併諭知易
    科罰金折算之標準；又依本條例應減刑之罪，未經判決確定
    者，於裁判時，減其宣告刑，並應於判決主文同時諭知其宣
    告刑及減得之刑，中華民國96年罪犯減刑條例第2 條第1 項
    第3 款、第9 條、第7 條第1 項、第2 項分別定有明文。查
    被告係於95年7 月27日後、同年8 月8 日前某日提供帳戶幫
    助他人於95年8 月2 日、3 日、8 日遂行詐欺犯行，迄未判
    決確定，爰依上開條例規定，就被告本件所犯之罪，併予宣
    告減為有期徒刑1 月又15日，併諭知易科罰金之折算標準。
據上論斷，應依刑事訴訟法第299 條第1 項前段，刑法第30條第
1 項前段、第2 項、第339 條第1 項、第41條第1 項前段，刑法
施行法第1 條之1 ，中華民國96年罪犯減刑條例第2 條第1 項第
3 款、第9 條、第7 條第1 項、第2 項，判決如主文。
本案經檢察官永欽到庭執行職務。
中　　華　　民　　國　　96　　年　　10　　月　　30　　日
　　　　　　　　　刑事第六庭審判長  法　官　周占春
                                    法  官  趙子榮
                                    法  官  林晏如
上正本與原本無異。
如不服本判決，應於判決送達後10日內向本院提出上訴狀（應抄
附繕本）。告訴人或被害人如對於本判決不服者，應具備理由請
求檢察官上訴，其上訴期間之計算係以檢察官收受判決正本之日
期為準。
                                    書記官  楊盈茹
中　　華　　民　　國　　96　　年　　10　　月　　31　　日
附錄本案論罪科刑法條全文：
中華民國刑法第339條
意圖為自己或第三人不法之所有，以詐術使人將本人或第三人之
物交付者，處5 年以下有期徒刑、拘役或科或併科1 千元以下罰
金。
以前項方法得財產上不法之利益或使第三人得之者，亦同。
前二項之未遂犯罰之。
中華民國刑法第30條
幫助他人實行犯罪行為者，為幫助犯。雖他人不知幫助之情者，
亦同。
幫助犯之處罰，得按正犯之刑減輕之。
